【裁判字號】    89,上訴,1772
【裁判日期】    900412
【裁判案由】    懲治走私條例等
【裁判全文】
臺灣高等法院高雄分院刑事判決          八十九年度上訴字第一七七二號
    上  訴  人  台灣高雄地方法院檢察署檢察官
    被      告  丁○○
    被      告  甲○
    選任辯護人  黃進祥
    被      告  乙○○
    被      告  丙○○
右上訴人因被告等違反懲治走私條例案件，不服臺灣高雄地方法院八十九年度訴字第
八四三號中華民國八十九年十一月六日第一審判決（起訴案號：臺灣高雄地方法院檢
察署八十九年度偵字第三０四七號，併辦案號：同署八十九年度偵字第二七九０三號
），提起上訴，本院判決如左：
      主      文
上訴駁回。
      理      由
一、公訴意旨略以：被告甲○係江南拖車公司之靠行貨櫃車主，阮立正（由原審另案
    審理）係展新報關行之負責人，被告丙○○係展新報關行之職員，被告丁○○曾
    受僱於甲○擔任貨櫃車司機，被告乙○○係阮立正之友，初冠珠（由原審另案審
    理）經由乙○○之介紹，向黃順仁借牌經營九欣人力資源管理顧問公司，均基於
    共同之犯意，謀議走私進口公告管制之冷媒，阮立正、甲○、丁○○及乙○○等
    人於八十九年一月二十五日下午二時，在高雄市○○○路與復興路口之咖啡店內
    見面，商議走私之細節，由阮立正分派工作，由初冠珠出名申請一只貨櫃進口，
    內藏冷媒十五公噸，阮立正並交付初冠珠之身分證影本給丁○○，議定之後，同
    年月二十七日，丁○○先將其駕駛之江南公司之ＫＰ－七０八號拖車之車尾車牌
    拆下交給甲○，甲○再將其駕駛之利偉公司ＫＸ－三四二號車牌卸下，改掛ＫＰ
    －七０八號車牌，形成兩車同號，同日上午十一時三十分，丁○○駕該拖車前往
    高雄港四十二號碼頭，拖載貨輪卸下之ＹＴＬＵ0000000號內藏十五公噸
    冷媒之四十呎貨櫃一只，經海關人員加上Ｃ／Ｓ00000000號封條，並製
    發填有該拖車車號之貨櫃運送單交丁○○收執，丁○○駛出管制站後，即將該貨
    櫃運送單丟出車外，由等在路旁之阮立正撿拾，阮立正再趕往頂元貨櫃場，交給
    該場內另一有共同犯意之不詳姓名之人，甲○隨即駕駛該拖車前往頂元貨櫃場，
    該不詳姓名之人乃將一貨櫃裝載至甲○之拖車上，該貨櫃早已加封偽造之Ｃ／Ｓ
    00000000號封條，並將貨櫃運送單交給甲○，由甲○憑單將該貨櫃拖往
    亞太貨櫃場貯放，混充進口之貨櫃，以應付進口貨櫃之落地追蹤，而該進口之走
    私冷媒貨櫃則由丁○○駕駛拖往高雄市○○路與高速公路交會處，於同日下午二
    時二十分到達，初冠珠則指示丙○○早已駕駛ＹＸ－七四四五號自小客車載乙○○在該處等候，二車會合後，即同行駛往台中準備交貨，駛至岡山鎮岡山農工前
    時，為警攔查，扣得該貨櫃及其內之冷媒，再循線查獲甲○。案經保安警察第三
    總隊第三大隊移送偵辦，因認被告等有共犯懲治走私條例第二條第一項之私運管
    制物品進口逾公告數額及刑法第二百十一條之偽造公文書罪嫌。
二、按犯罪事實應依證據認定之，無證據不得推定其犯罪事實，刑事訴訟法第一百五
    十四條定有明文。又認定不利於被告之事實，須依積極證據，苟積極證據不足為
    不利於被告事實之認定時，即應為有利於被告之認定，更不必有何有利之證據。
    另刑事訴訟法上所謂認定犯罪事實之證據，係指足以認定被告確有犯罪行為之積
    極證據而言，該項證據自須適合於被告犯罪事實之認定，始得採為斷罪資料（最
    高法院三十年上字第八一六號判例、最高法院二十九年上字第三一０五號判例參
    照）。
三、公訴人認被告丁○○、甲○、童小鐘、丙○○四人涉有懲治走私條例第二條第一
    項、刑法第二百十一條之罪嫌，無非係以被告丁○○、甲○、童小鐘之供述、貨
    櫃運送單及扣案之冷媒、貨櫃、拖車、偽造封條為其論罪依據。
四、訊據被告四人均堅決否認有何懲治走私條例第二條第一項、刑法第二百十一條之
    犯行，被告丁○○辯稱：其原本根本不知Ａ櫃、Ｂ櫃之事，是經過警察告知後才
    知道，且甲○原本說要將該貨櫃拖運至北部，但後來貨主通知說要改運至台中，
    而其至碼頭後係由貨主「老初」打電話告知要托運那個貨櫃，出管制站後，有一
    人稱「老初」要他來拿貨櫃運送單，其即將運送單交給該人等語；被告甲○辯稱
    ：八十九年一月二十五日下午，阮正立約其至咖啡廳與吳先生商談貨櫃拖運之事
    ，說好自友聯托運二貨櫃至台北，一月二十七日上午十一時許，阮正立叫其派車
    至碼頭托運，下午二時許，又打電話叫其至頂元拖貨櫃，其將車開到頂元後，阮
    正立即交付繳費單一紙，並告知將該貨櫃托運至亞太等語；被告童小鐘辯稱：初
    冠珠為名義上之貨主，但實際上均係吳金龍與其聯絡，其主觀上認為冷媒可合法
    進口，此事應屬節稅問題等語；被告丙○○辯稱當時係臨時受童小鐘之請求而開
    車搭載童小鐘，根本不知托運貨櫃之事等語。經查：
    (一)按懲治走私條例第二條所稱管制物品中之丙項管制進口物品第四款係指匪偽物
      品（匪偽生產、製造、加工等之物品，有匪偽文字或圖案之標誌，或雖無匪偽
      文字或圖案之標誌而經鑑定確係匪偽之物品者屬之），丁項係指自淪陷區私運
      物品進入本國自由地區或自本國自由地區私運物品前往淪陷區，其所私運之物
      品，以管制物品論，除屬甲項及乙項之物品不限數額外，其餘以私運一項或數
      項，其總額由海關比照緝獲時之完稅價格計算，超過新台幣拾萬元或重量達一
      千公斤者，以管制進出口物品論，為行政院公告之管制物品項目及其數額所明
      文規定。本件查獲之冷媒，業於八十六年五月三十一日，經經濟部國際貿易局
      以貿（八六）貨發字第０六０二０號公告列為管制輸入貨品一節，雖有財政部
      高雄關稅局八十九年六月十二日關緝字第八九０六０五六五號函一份在卷可稽
      ，惟依中華民國海關艙單所載，該冷媒係於八十九年一月間自香港運至臺灣，
      而我國於臺灣地區與大陸地區人民關係條例外，另行針對對香港、澳門二地，
      制訂香港澳門關係條例，用以規範臺灣地區與香港、澳門間之經貿、文化及其
      他關係，並於香港澳門關係條例第二條第二項但書規定「但臺灣地區與大陸地
      區人民關係條例，除本條例有明文規定者外，不適用之。」，足見立法當時即
      有意將香港、澳門與其他大陸地區作一區隔，從而香港地區顯非懲治走私條例
      公告管制物品項目及其數額丁項所稱之淪陷區自明，又無何證據可證本案查獲
      之冷媒為上開公告丙項之匪偽物品，且冷媒本即不屬上開公告甲項及乙項之物
      品，從而自難認被告四人有私運懲治走私條例第二條第一項之管制物品進口之
      行為。
  (二)又被告甲○於八十九年一月二十七日前往頂元貨櫃廠提領之貨櫃係於同年月二
      十二日進站，當時即以重櫃登記進場，表示已加裝封條之情，業經證人即頂元
      貨櫃廠經理閆培華證述明確，且有頂元貨櫃場貨櫃進出登記紀錄表一份在卷可
      稽，參以證人閆培華復證稱對於放在該貨櫃廠之貨櫃，公司白天均會派人巡視
      ，晚上也有人值班看守，於八十九年一月二十二日至二十七日六日期間，貨櫃
      廠均無何異狀發生等語在卷，足認被告甲○所托運之貨櫃上之封條，應係在一
      月二十二日被托運至頂元貨櫃廠儲放前即已加裝完成。另當初係因吳金龍向阮
      正立表示需要拖車托運貨物，阮正立遂邀被告甲○於八十九年一月二十五日下
      午二時許，前往高雄市○○○路與復興路口之咖啡店與吳金龍商談托運事宜，
      吳金龍與被告甲○各帶了一人前往，被告童小鐘亦在場之事實，則經證人阮正
      立於原審調查時證述明確，證人阮正立並證稱：「我約十一點接到吳先生（即
      吳金龍）電話叫我跟甲○聯絡請他派車到四十二號碼頭，下午二點又接到吳先
      生的電話，說要派車到頂元。我有接到電話要我到友聯等吳先生，我就去等，
      在咖啡店另外一位吳先生的朋友『鬍鬚的』（台語）就拿貨櫃單給我，要我拿
      到頂元給古先生，我就照他說的去做。」等語在卷，而當初吳金龍係稱欲將二
      只貨櫃托運至北部一節，為被告甲○供述在卷，核與被告丁○○供稱：「甲○
      當初告訴我是要去北部，可是貨主通知我要去台中。」等語相符，是吳金龍於
      一月二十五日確係向被告甲○表明需要二輛車將貨物托運至北部，惟於同月二
      十七日復透過阮正立先後告知被告甲○分別派車至四十二號碼頭、頂元貨櫃廠
      托運貨櫃，且更改運送地點等節，應堪認定。再綜合被告丁○○之警訊錄音帶
      譯文前後記載觀之，有關何謂Ａ櫃、Ｂ櫃及如何運作掉包之事，均係由訊問人
      員向被告丁○○述說，被告丁○○僅簡單答稱是，如被告丁○○早已知悉Ａ櫃
      、Ｂ櫃運作方式，訊問人員何須費時再就此詳加述說，是被告丁○○辯稱於被
      查獲時確實不知何謂Ａ櫃、Ｂ櫃、菜底櫃等事，係於訊問警員說明後始明瞭以
      Ａ、Ｂ櫃運送貨物之過程等語，非不可採。由吳金龍於一月二十五日之前即將
      欲委託被告丁○○、甲○托運之貨櫃載運至頂元貨櫃廠儲放，且於二十五日時
      係向被告甲○稱欲將二貨櫃均拖運至北部，於二十七日始透過阮正立聯絡被告
      甲○臨時更改提領貨物及運送地點之情觀之，並參以警員於警訊時對於被告四
      人確實有不當之誘導訊問，致被告之警訊供述有重大瑕疵而無法採信，又無其
      他積極證據足認被告甲○、丁○○一月二十五日即已知悉欲以Ａ櫃、Ｂ櫃方式
      掉包貨物，是被告甲○、丁○○辯稱不知封條係何人偽造等語，非不可採。
    (三)再八十九年一月二十五日，吳金龍及其朋友與被告丁○○、甲○四人同桌討論
      托運事宜時，被告童小鐘坐在另一桌並未參與討論之情，為被告甲○供稱當時
      僅其一人與吳金龍討論托運貨櫃之事等語、被告丁○○供稱當時係與二位不認
      識之人坐一桌等語屬實，公訴人又未提出任何證據證明被告童小鐘知悉吳金龍
      欲以Ａ、Ｂ櫃掉包方式托運扣案之冷媒，是被告童小鐘辯稱只知托運物為冷媒
      ，其他之事均不知情等語，非不可採。而被告丙○○於一月二十五日並未前往
      上開咖啡店，且一月二十七日係臨時受被告童小鐘之請託，而搭載童小鐘一節
      ，則經被告丁○○、甲○、童小鐘三人供述屬實，參以被告丙○○於遭警攔截
      後，曾至加油站加油之事實，業經證人即查獲員警邱天明證述屬實，並有發票
      一紙附卷可稽，應足認被告丙○○確係受被告童小鐘之臨時通知而開車至該地
      點，且不知對該行程之目的地，是其辯稱根本不知托運貨櫃之事等語，應可採
      信。
    (四)綜上，本件查扣之冷媒並非懲治走私條例管制物品項目及其數額所公告之甲、
      乙、丙項物品，亦非自淪陷區輸入臺灣地區之情，已如前述，被告丁○○、甲○、童小鐘、丙○○對於吳金龍欲以Ａ、Ｂ櫃掉包方式托運扣案冷媒又均不知
      情，且本院亦查無其他積極證據足資審認被告四人有何公訴人所指之懲治走私
      條例第二條第一項、刑法第二百十一條犯行，揆之前揭法條及判例意旨，應認
      不能證明被告等犯罪，則原審所為被告等無罪之諭知，並無不當。公訴人上訴
      意旨，仍執陳詞，指摘原判決不當，為無理由，應予駁回。
五、移送併辦部分（台灣高雄地方法院檢察署八十九年度偵字第二七九０三號）與本
    件係同一被告及同一事實之同一案件，併此明。
據上論斷，應依刑事訴訟法第三百六十八條，判決如主文。
本案經檢察官沈紹嘉到庭執行職務。
中    華    民    國      九十      年       四       月      十二      日
                              臺灣高等法院高雄分院刑事第三庭
      審判長法官  莊秋桃
                                        法官  陳中和
                                        法官  謝宏宗
右正本證明與原本無異。
檢察官如不服本判決，應於判決送達後十日內向本院提出上訴狀，其未述理由者並
應於提出上訴狀後十日內向本院補提理由書（應附繕本)。
                                      書記官  陳靖華
中    華    民    國      九十      年       四       月      十三      日
                                                                  Ａ


司法院資訊處製作；財團法人民間司法改革基金會備份。
